臺灣板橋地方法院刑事判決　　　　　　　96年度訴字第3976號
公　訴　人　臺灣板橋地方法院檢察署檢察官
被　　　告　甲○○
上列被告因違反毒品危害防制條例案件，經檢察官提起公訴（96
年度毒偵字第6974號），本院依簡式審判程序，判決如下：
    主  文
甲○○施用第一級毒品，累犯，處有期徒刑壹年，扣案之注射針
筒壹支，沒收；又施用第二級毒品，累犯，處有期徒刑陸月，扣
案之第二級毒品甲基安非他命壹包（驗餘毛重零點柒貳公克）
沒收銷燬，甲基安非他命包裝袋壹只沒收；應執行有期徒刑壹年
肆月，扣案之第二級毒品甲基安非他命壹包（驗餘毛重零點柒
貳公克）沒收銷燬，甲基安非他命包裝袋壹只、注射針筒壹支，
均沒收。
    事  實
一、甲○○前於民國九十一年間，因施用第二級毒品案件，經本
    院於九十一年三月一日以九十一年度毒聲字第七二一號裁定
    送觀察、勒戒後，認無繼續施用毒品之傾向，於九十一年三
    月二十五日釋放，於同年月三十一日執行完畢。復於九十一
    年間，因施用第一級及第二級毒品案件，經本院九十一年度
    毒聲字第二八○○號裁定送觀察、勒戒後，認有繼續施用毒
    品之傾向，復經院以九十二年毒聲字第二三二八號裁定施以
    強制戒治，於九十三年一月九日因法律修改免予戒治出所，
    該次施用第一級及第二級毒品犯行，經本院以九十二年度訴
    字第二○一三號判決分別判處有期徒刑八月、三月，並定其
    應執行刑為有期徒刑十月確定，於九十三年十一月九日執行
    完畢出監。又因施用第一級及第二級毒品案件，經本院以九
    十五年度訴字第五三九號判決分別判處有期徒刑十月、四月
    ，並定其應執行刑為有期徒刑一年確定，甫於九十六年五月
    一日執行完畢。詎仍不悔改，明知海洛因、甲基安非他命（
    以下稱安非他命）係毒品危害防制條例所列之第一級、第二
    級毒品，依法不得持有、施用，仍分別基於施用海洛因及安
    非他命之犯意，先於九十六年九月八日下午於臺北縣樹林市
    ○○路二百零七號之中國石油加油站公廁內以玻璃球燒烤之
    方式施用第二級毒品安非他命一次，復於同日晚間在上開地
    點以針筒注射之方式施用第一級毒品海洛因一次。嗣為警於
    九十六年九月九日凌晨一時許，在臺北縣樹林市鎮○街九十
    七巷口查獲，並扣得其所有供其施用第一級毒品海洛因所用
    之使用過之針筒一支、其所以有供己施用之安非他命一包（
    毛重○點三九公克），經採集其尿液送驗後，發現呈鴉片類
    、安非他命類陽性反應，始知上情。
二、案經臺北縣政府警察局樹林分局報告臺灣板橋地方法院檢察
    署檢察官偵查起訴。本院於準備程序進行中，甲○○就被訴
    事實為有罪之陳述，經告知簡式審判程序之旨，並聽取各當
    事人之意見後，本院合議庭裁定由受命法官獨任進行簡式審
    判程序。
    理  由
一、訊據被告甲○○就上揭犯罪事實於本院審理時自白不諱，其
    於九十六年九月九日經警查獲後採集尿液鑑驗結果，確呈鴉
    片類、安非他命類陽性反應，扣案之透明結晶一包（驗餘毛
    重○點三七二公克），經鑑驗後認係第二級毒品甲基安非他
    命，分別有臺灣檢驗科技股份有限公司濫用藥物尿液檢驗報
    告及濫用藥物檢驗報告各一份在卷可稽，足認被告前揭自白
    與事實相符，堪予採信。按九十二年七月九日新修正之毒品
    危害防制條例刪除二犯及三犯之規定，一改修法前繁雜之處
    遇程式，僅將施用毒品者簡化區分為初犯、再犯，並認施用
    毒品者係屬病患性犯人，以觀察、勒戒戒除其身癮，並以強
    制戒治去除其心癮。經觀察、勒戒或強制戒治執行完畢釋放
    後，若係五年後再犯該條例第十條施用毒品罪者，與同條例
    第二十條第一項、第二項關於「初犯」之處理方式相同，檢
    察官應先聲請法院裁定令被告入勒戒處所觀察、勒戒，並視
    有無繼續施用毒品傾向，決定應予釋放、為不起訴之處分，
    或應聲請法院裁定令入勒戒處所強制戒治；若係五年內「再
    犯」同條例第十條施用毒品罪者，依同條例第二十三條第二
    項規定，檢察官則應依法追訴。觀諸該條例第二十條第三項
    之修正理由：「觀察、勒戒或強制戒治五年後再犯者，顯見
    前所實施之觀察、勒戒或強制戒治已足以遮斷其施用毒品之
    癮，為期自新及協助其戒除毒癮，對此五年後再犯者，爰明
    定仍適用初犯之規定，先經觀察、勒戒、強制戒治之程式。
    」及同條例第二十三條第二項之修正理由：「為配合簡化施
    用毒品犯之刑事處遇程式，並鑑於經觀察、勒戒或強制戒治
    執行完畢釋放後五年內再犯者，其再犯率甚高，原據以實施
    之觀察、勒戒及強制戒治既已無法收其實效，自應施以刑事
    處遇。」顯然如施用毒品者係前經觀察、勒戒或強制戒治等
    治療程式執行完畢五年後，始再施用毒品之「初犯」，因前
    所執行之觀察、勒戒或強制戒治已足收戒除毒癮之效，自應
    重新執行觀察、勒戒或強制戒治等治療程式，並於治療程式
    執行完畢後，由檢察官為不起訴處分，毋庸對之追訴處罰；
    反之，在「再犯」之情形，因其先前所為治療程序顯未能收
    戒斷毒癮之效，且考量施用毒品者之再犯率偏高，乃簡化其
    刑事處遇程式，而逕予追訴處罰，不再施以治療程式。參酌
    上開立法理由，修正毒品危害防制條例就施用毒品者，祇於
    「初犯」及「五年後再犯」二種情形，有其追訴條件之限制
    ，即須於初犯經觀察、勒戒或強制戒治釋放後，五年內均無
    施用毒品之行為，始能認其前所實施之觀察、勒戒或強制戒
    治已足遮斷毒癮，而得於五年後再犯時，再予適用初犯之規
    定，重行觀察、勒戒等程式。倘五年內已經再犯，被依法追
    訴處罰，縱其第三次（或第三次以上）施用毒品之時間在初
    犯釋放五年以後，即與「五年後再犯」之情形有別，且因已
    於「五年內再犯」，顯見其再犯率甚高，原實施觀察、勒戒
    或強制戒治，已無法收其實效，而無五年戒斷期之存在，自
    無再經觀察、勒戒及強制戒治之必要，應由檢察官逕行起訴
    ，始符新法修正之本旨。被告前於九十一年間，因施用第二
    級毒品案件，經本院於九十一年三月一日以九十一年度毒聲
    字第七二一號裁定送觀察、勒戒後，認無繼續施用毒品之傾
    向，於九十一年三月二十五日釋放，於同年月三十一日執行
    完畢。復於九十一年間，因施用第一級及第二級毒品案件，
    經本院九十一年度毒聲字第二八○○號裁定送觀察、勒戒後
    ，認有繼續施用毒品之傾向，復經院以九十二年毒聲字第二
    三二八號裁定施以強制戒治，於九十三年一月九日因法律修
    改免予戒治出所，該次施用第一級及第二級毒品犯行，經本
    院以九十二年度訴字第二○一三號判決分別判處有期徒刑八
    月、三月，並定其應執行刑為有期徒刑十月確定，於九十三
    年十一月九日執行完畢出監，又因施用第一級及第二級毒品
    案件，經本院以九十五年度訴字第五三九號判決分別判處有
    期徒刑十月、四月，並定其應執行刑為有期徒刑一年確定，
    於九十六年五月一日執行完畢，有臺灣高等法院被告前案紀
    錄表一紙附卷可考。被告於上開觀察、勒戒執行完畢釋放後
    ，既曾於五年內再犯毒品危害防制條例第十條之罪，雖裁定
    送強制戒治部分因修法而釋放，仍顯於五年內已然再犯施用
    毒品罪，本次被告再犯毒品危害防制條例第十條之罪，自非
    屬毒品危害防制條例第二十條第三項所定「五年後再犯第十
    條之罪」之情形，而應依法追訴，附此指明。從而本案事證
    明確，自應依法論科。
二、核被告所為，係犯毒品危害防制條例第十條第一項、第二項
    之施用第一級毒品罪及第二級毒品罪。其於施用前後持有第
    一級毒品海洛因及持有第二級毒品安非他命之低度行為，應
    分別為施用之高度行為所吸收，均不另論罪。被告所犯前開
    二罪間，犯意各別，行為互殊，應分論併罰。被告前因施用
    第一級及第二級毒品案件，經本院以九十五年度訴字第五三
    九號判決分別判處有期徒刑十月、四月，並定其應執行刑為
    有期徒刑一年確定，甫於九十六年五月一日執行完畢，有臺
    灣高等法院被告前案紀錄表一份附卷可查，被告於有期徒刑
    執行完畢後，五年之內故意犯本件有期徒刑以上之罪，應依
    刑法第四十七條第一項累犯之規定，加重其刑。爰分別審酌
    被告有多次毒品前科，素行不佳，有前揭臺灣高等法院被告
    前案紀錄表可參，明知毒品危害之烈，甫出監未久，竟旋復
    施用，顯示自行戒除毒品之意志薄弱，應予非難，兼衡其經
    查獲後自知事證明確，未為無謂辯解而坦承犯行，且其施用
    毒品犯行所生危害，主要以自戕身心健康為主，對於他人生
    命、身體、財產等法益，尚未查得重大直接危害等一切情狀
    ，分別量處如主文所示之刑，並定其應執行刑，以示懲儆。
三、至扣案之安非他命一包（驗餘毛重○點三七二公克），為查
    獲之毒品，又被告自承上開毒品為其所有並供己施用之物，
    應依毒品危害防制條例第十八條第一項規定諭知沒收銷燬。
    上開安非他命包裝袋一只、使用過之注射針筒一支，均為被
    告所有，分別供施用安非他命及海洛因所使用之物，業據其
    供承在卷，爰均依刑法第三十八條第一項第二款之規定併予
    宣告沒收。
據上論斷，應依刑事訴訟法第273 條之1 第1 項、第299 條第1
項前段，毒品危害防制條例第10條第1項、第2項、第18條第2項
、第23條第2項，刑法第11條前段、第38條第1項第2款、第47條
第1項、第51條第5款，判決如主文。
本案經檢察官靳開聖到庭執行職務。
中　　華　　民　　國　　96　　年　　12　　月　　28　　日
                  刑事第三庭  法  官  王偉光
以上正本證明與原本無異
如不服本判決應於送達後10日內附理由向本院提出上訴狀
                              書記官　陳怡君
中　　華　　民　　國　　96　　年　　12　　月　　28　　日
附錄本案論罪科刑法條全文：
毒品危害防制條例第十條：
施用第一級毒品者，處六月以上五年以下有期徒刑。
施用第二級毒品者，處三年以下有期徒刑。
